臺灣板橋地方法院民事裁定　　　　　　99年度司財管字第59號
聲　請　人　元大商業銀行股份有限公司
法定代理人　顏慶章
代　理　人　陳哲彥
上列聲請人聲請對被繼承人陳福欽指定遺產管理人事件，本院裁
定如下：
    主      文
指定林嫦芬（女、民國○○年○ 月○○日生、身分證統一編號：Ｚ000
000000號、住臺北縣板橋市○○路24號6 樓）為被繼承人陳福欽
（男、民國○○年○ 月○ 日生、身分證統一編號：Ｚ000000000號、
生前最後住所為新北市○○區○○路135 巷26弄4 號2 樓、民國
98年12月29 日死亡）之遺產管理人。
程序費用由被繼承人陳福欽之遺產負擔。
    理      由
一、按繼承開始時，繼承人之有無不明，而無親屬會議或親屬會
    議未於一個月內選定遺產管理人者，利害關係人或檢察官得
    聲請法院選任遺產管理人，並由法院依公示催告程序，定6
    個月以上之期限，公告繼承人，命其於期限內承認繼承；又
    被繼承人之所有繼承人均拋棄其繼承權者，亦準用關於無人
    承認繼承之規定，民法第1177條、第1178條第2 項、第1176
    條第6 項分別定有明文。
二、本件聲請意旨略以：被繼承人陳福欽於民國91年7 月1 日，
    陸續向聲請人借貸新台幣220 萬、147 萬、198 萬元整。惟
    被繼承人於98年12月29日死亡，其第一、二順位繼承人均已
    拋棄繼承權，第三順位繼承人中僅陳福正未聲明拋棄繼承或
    限定繼承，而其親屬會議並未於一個月內選定遺產管理人，
    為確保聲請人之權利，請求鈞院依職權裁定指定陳福正為被
    繼承人陳福欽之遺產管理人等語。
三、經查：本件被繼承人陳福欽已於98年12月29日死亡，聲請人
    為被繼承人陳福欽之債權人，以及該被繼承人之親屬會議未
    於一個月內選定遺產管理人之事實，業據聲請人提出擔保放
    款借據影本、本院99年8 月17日板院輔家科春君字第055595
    號函、繼承系統表影本等件為證。又聲請人主張除繼承人陳
    福正外，其餘繼承人均已拋棄繼承部分，惟查陳福正亦已於
    99 年9月7 日向本院聲明拋棄被繼承人陳福欽之繼承權，並
    已准予備查在案，是聲請人認陳福正仍為被繼承人陳福欽適
    法之繼承人，容有誤會，故被繼承人陳福欽之繼承人均已拋
    棄繼承或死亡，此經本院依職權調取99年度司繼字第209 、
    506 、993 、1942號拋棄繼承案宗卷核閱無誤。
四、從而，聲請人以利害關係人身分聲請指定被繼承人陳福欽之
    遺產管理人，核與首揭規定尚無不合。又聲請人所聲請指定
    陳福正為被繼承人陳福欽遺產管理人，然陳福正經本院合法
    通知其到場表示意見，屆期無故未到場，致無法查明陳福正
    之意願及其是否可勝任遺產管理人之相關職務，是本院考量
    遺產管理人職務之複雜性及專業性，選任林嫦芬律師擔任被
    繼承人陳福欽之遺產管理人，並經林嫦芬律師之同意，有律
    師證書影本、同意書在卷可參，林嫦芬之律師身分對於遺產
    管理事件應甚熟稔，並就遺產管理人職務之遂行，有所助益
    ，且身為律師，應會秉公辦理，要不致有利害偏頗之虞，為
    保障債權人之利益及期程序之公正、公信起見，本院認以選
    任林嫦芬律師為被繼承人陳福欽之遺產管理人為適當。
五、至被繼承人陳福欽之繼承人既均拋棄繼承，其遺產依民法第
    1176條第6 項準用關於無人承認繼承之規定，依同法第1185
    條規定，於清償債權並交付遺贈物後，如有賸餘，應歸屬國
    庫，附予敘明。
六、依非訟事件法第157 條，裁定如主文。
七、如對本裁定抗告須於裁定送達後10日內向本院提出抗告狀。
中    華    民    國   100    年    2     月    18    日
                  家事法庭      司法事務官  游淑婷